臺灣屏東地方法院民事判決　　　　　　　 94年度保險字第3號
原　　　告　甲○○
法定代理人　乙○○○
訴訟代理人　史雙全律師
被　　　告　國泰人壽保險股份有限公司
法定代理人　丙○○
訴訟代理人　李明益律師
訴訟代理人　丁○○
上列當事人間請求給付保險金事件，本院於民國94年10月13日言
詞辯論終結，判決如下：
    主  文
原告之訴及假執行之聲請均駁回。
訴訟費用由原告負擔。
    事實及理由
一、原告主張：
    於民國76年間向被告公司投保真情101 終身壽險、國泰增值
    年金養老保險等保險契約，受益人均為原告及其配偶。按原
    告於92年7 月8 日因騎機車跌倒，至屏東茂隆骨科醫院治療
    ，並於隔日轉診長庚醫院，最後因合併昏迷、全身癱瘓，而
    變成植物人，目前屬於極重度身心障礙。原告屬於意外傷害
    事故，且已達保險契約所約定之第一級殘廢程度，原告依約
    向被告請求意外險、意外住院金及意外醫療保險金，均為被
    告所拒，為此依保險契約，提起本件訴訟。並聲明求為：(一)
    被告應給付原告新台幣（下同）1,343,351 元，及自本訴狀
    繕本送達之翌日起至清償日止，按週年利率百分之十計算之
    利息。(二)原告願供擔保，請准宣告假執行。
二、被告則以：
    不同意將原告變更為甲○○，另甲○○向被告投國泰真情
    101 終身壽險及國泰增值年金養老保險，依約受益人為被保
    險人本人，被告不受理其指定或變更，故甲○○於投保時雖
    指定身故受益人為乙○○○，惟本件殘廢保險金之受益人，
    應為被保險人本人即甲○○，原原告主張其為受益人而提起
    本件訴訟顯屬無據。又被保險人甲○○因騎車跌倒，左鎖骨
    骨折而至屏東茂隆骨科醫院治療，依其受傷情況，不可能變
    成植物人，其於術後出現意識障礙而轉診高雄長庚醫院，而
    有腦幹中風、高血壓、糖尿病等症狀，應係因其本身急性腦
    中風等疾病才變成植物人，與其先前發生車禍並無因果關係
    ，原告自應舉證證明被保險人甲○○變成植物人係意外所致
    等語置辯。聲明求為：(一)原告之訴駁回。(二)如受不利之判決
    ，願以現金或等值國泰世華銀行股份有限公司中華分行可轉
    讓定期存單預供擔保免為假執行。
三、法院之判斷：
(一)、程序事實：
    訴狀送達後，原告不得將原訴變更或追加他訴，但有下列各
    款情形之一者，不在此限二請求之基礎事實同一者。民事訴
    訟法第255 條第1 項第2 款定有明文。經查，原告原以乙○
    ○○為原告，基於保險契約提起本件訴訟，嗣變更原告為甲
    ○○，按其均是基於保險契約所提起的訴訟，依上開法文之
    規定，其變更自屬合法，應予准許。
(二)、兩造不爭執之事實：
    原告於民國76年間向被告公司投保真情101 終身壽險、國泰
    增值年金養老保險保險契約，受益人均為原告。而原告於92
    年7 月8 日因騎機車跌倒，至屏東茂隆骨科醫院治療，後轉
    診長庚醫院，現呈植物人狀態，屬於極重度身心障礙等情，
    業據提出真情101 終身壽險保單影本、國泰增值年金養老保
    險要保書影本、茂隆骨科醫院診斷證明書影本、長庚紀念醫
    院診斷證明書影本、中華民國身心障礙手冊影本各1 件為證
    ，且為被告所不爭執，堪信為真正。
(三)、兩造爭執事實：
(1)、兩造原就乙○○○是否為本件之受益人，而得否提起本件訴
    訟，列為爭執點，嗣於94年9 月19日變更原告為甲○○，即
    被保險人本人亦為受益人，且其變更為合法，業如前述，按
    原告已非乙○○○，則此部分之爭執，自無予論述之必要。
(2)、原告究因92年7 月8 日騎車跌倒意外或本身疾病致現呈植物
    人狀態，茲敘述如下：
、按兩造簽訂之國泰附加傷害保險給付特約條款第3 條約定：
    「被保險人於本特約有效期間內，因遭遇外來、突發的意外
    事故，致其身體蒙受傷害或因而殘廢或死亡時，依照本約約
    的約定，給付保險金。」，將保險法第131 條規定之「意外
    傷害」，約定界限為「遭遇外來突發之意外事故」，是本件
    保險事故，應以傷害事故發生之原因，係由於外來之原因（
    非因被保險人本身已存在可得預料或查知之原因）以致發生
    意外之死亡結果，保險人始負給付保險金之責。又所謂「外
    來突發之意外事故」，係指自身以外之事故，且事發突然無
    法防範者而言。（有最高法院85年度台上字第14 30 號判決
    可資參照）
、查本件被保險人即原告於92年7 月8 日因騎車跌倒，至茂隆
    骨科醫院求診，經院診斷左鎖骨骨折，當時意識清醒，並於
    當日進行手術治療等情，業據原告提出茂隆骨科醫院診斷證
    明書為證，且經本院依職權向茂隆骨科醫院調閱病歷及其所
    附急診處理記錄單屬實，是原告於騎車跌倒至就診前，其生
    命徵象仍尚穩定，意識清醒，尚無植物人的狀態。嗣於手術
    後，卻有意識改變，嗜睡、瞳孔兩側不等大，呈「Barbinsk
    i 」之陽性反應，即有腦中風之現象，此有該院護理記錄在
    卷可稽，顯認原告的中風反應，是發生於手術後。嗣原告經
    轉診至高雄長庚醫院，據該院之入院記錄記載，其以前之病
    史為1.DM（糖尿病）。2.denied H/T（高血壓）3.oldstrok
    e ，腦部電腦斷層（CT）之結果為右側腦幹栓塞性中風（
    Right brain stem infarction）， 此有本院依職權調閱之
    長庚醫院病歷在卷稽，按原告既屬栓塞性中風，此種中風乃
    係糖尿病與高血壓常見併發症，與出血性中風不同，無法因
    單純撞擊而產生，況原告於茂隆骨科時之血壓已高達200m
    mHg ，已有高血壓之症狀，而原告確有有糖尿病、高血壓之
    病史，亦有該院診斷證明書在卷可稽，原告雖否認有此病史
    ，並認均係跌倒意外所致，惟按此兩種疾病，為慢性疾病，
    亦無可能因撞擊所致，且病歷業已載明，原告未能舉證以明
    其說，要難為有利於其之認定。綜上所述，原告因栓塞性中
    風致呈植物人狀態，係因其原有之糖尿病及高血壓所致，原
    告主張因跌倒意外產生，顯無理由。復原告另主張，其中風
    呈植物人狀態與茂隆骨科醫院醫師之醫療過失有因果關係，
    而非原告本身有任何疾病所致等語（見本院卷第86頁），惟
    查，原告的中風為疾病的併發症，業如上述，綜認係醫療過
    失所致，則其中風之結果，業因醫療過失之行為，而與騎車
    跌倒的行為發生中斷，難認有何因果關係，又醫療過失非
    本件保險契約之承保內容，其此依請求顯屬無理，應予駁回
    。
、綜上，原告係因本身疾病併發中風，而呈植物人狀態，非外
    來之意外事故所致，未符合系爭意外保險附約所稱之「外來
    突發之意外事故」，被告自無理賠之義務，原告請求為無理
    由，應併其假執行之聲請，予以駁回。
(三)、本件事證已臻明確，兩造其餘攻擊防禦方法於判決結果不生
    任何影響，故不再一一論述，
(四)、結論：原告之訴為無理由，依民事訴訟法第78條，判決如主
    文。
中　　華　　民　　國　　94　　年　　10　　月　　21　　日
                  民事第二庭    法　官　吳思怡
正本係照原本作成。
如對判決上訴，須於判決送達後20日內向本院提出上訴狀，其未
表明上訴理由者，應於提出上訴後20日內向本院補提理由書狀（
均須按他造當事人之人數附繕本）。
中　　華　　民　　國　　94　　年　　10　　月　　21　　日
                                書記官　劉音利
